臺灣高雄地方法院刑事判決　　　　　　　94年度易字第1199號
公　訴　人　臺灣高雄地方法院檢察署檢察官
被　　　告　甲○○
上列被告因業務侵占等案件，經檢察官提起公訴（94年度偵字第
6318號），本院適用簡式審判程序判決如下：
    主  文
甲○○連續意圖為自己不法之所有，而侵占對於業務上所持有之
物，處有期徒刑柒月；又連續意圖為自己不法之所有，以詐術使
人將本人之物交付，處有期徒刑肆月。應執行有期徒刑拾月，緩
刑年。
    事  實
一、甲○○自民國92年3月1日至同年11月間止，任職於詮盛輪胎
    有限公司（設於高雄市○○區○○路170號6樓之1，下稱詮
    盛公司）擔任業務員，負責輪胎之銷售及收取貨款業務，為
    從事業務之人，竟基於意圖為自己不法所有之概括犯意，於
    92 年4月間至同年10月間，連續將其向附表一所示客戶收取
    之貨款共新台幣（下同）196,891 元據為己用而侵占之，用
    以清償個人債務。甲○○嗣另基於意圖為自己不法所有之概
    括犯意，連續於附表二所示之時，向詮盛公司偽稱國際輪胎
    有限公司（店名為「輪胎世家」）欲購買輪胎，使詮盛公司
    不知有詐而先後交付價值共124,800 元之輪胎予甲○○，甲
    ○○取得輪胎後全部出售予高雄市區之不詳店家，得款則供
    其清償個人債務。嗣詮盛公司發覺有異，經向客戶詢問後始
    悉上情。
二、案經詮盛公司法定代理人乙○○訴由臺灣高雄地方法院檢察
    署檢察官偵查起訴。
    理  由
壹、程序部分
    本件被告甲○○所犯係死刑、無期徒刑、最輕本刑為三年以
    上有期徒刑以外之罪，其於準備程序中就前揭被訴事實為有
    罪之陳述，經受命法官告知簡式審判程序之旨，並聽取公訴
    人、被告之意見後，本院認無不得或不宜改依簡式審判程序
    進行之處，爰依刑事訴訟法第二百七十三條之一第一項、第
    二百八十四條之一，裁定本件由受命法官獨任進行簡式審判
    程序，合先敘明。
貳、實體部分
一、上開事實，業據被告甲○○於偵查中及本院審理時坦承不諱
    ，核與告訴人詮盛公司法定代理人乙○○指訴之情節相符，
    並有百鑫輪胎行李晚來、暐興汽車企業行邱啟泉、尚益輪胎
    行周慧珊、大晉輪胎行洪斐雯及真便宜企業行曹慧萍出具之
    證明書影本共5紙，國際輪胎有限公司出具之證明書影本1紙
    、詮盛公司送貨單影本7紙附卷可稽（見93發查字第4564號
    第6至11頁，94偵字第6318號第25至31頁），足認被告上揭
    任意性自白與事實相符，本件事證明確，其犯行堪以認定，
    自應依法論科。
二、查被告係詮盛公司之業務員，負責收取貨款等業務，為從事
    業務之人，其將業務上向附表一所示客戶收取之貨款，變易
    持有為所有之意思，加以侵占入己，核其所為，係犯刑法第
    336 條第2 項之業務侵占罪。又其向詮盛公司偽稱他公司欲
    進貨，使詮盛公司陷於錯誤而交付輪胎，係犯刑法第339 條
    第1 項之詐欺取財罪。被告先後多次業務侵占及詐欺之犯行
    ，均時間緊接、手法相同，觸犯構成要件相同之罪，顯係各
    基於概括犯意反覆為之，為連續犯，均依刑法第56條規定以
    一罪論，並加重其刑。被告所犯上開二罪，犯意各別，罪名
    不同，應分論併罰。爰審酌被告從事業務，本應忠於職守，
    竟因需款使用，即侵占業務上收取之財物或以詐術騙取公司
    貨物販賣，有違本分殊甚，惟念其犯後坦承犯行，態度良好
    ，且已償還詮盛公司所侵占之貨款及詐欺所得（業據詮盛公
    司法定代理人乙○○陳明在卷）等一切情狀，量處如主文所
    示之刑，並定其應執行之刑。又被告前於86年間因賭博罪，
    經本院以86年易字第612 號判處有期徒刑4 月確定，於86年
    5 月28日易科罰金執行完畢（未構成累犯），有臺灣高等法
    院被告前案紀錄表可按，其前雖曾受有期徒刑以上刑之宣告
    ，惟執行完畢後，5 年內未曾受有期徒刑以上刑之宣告，僅
    因一時失慮，致罹刑章，事後已坦承犯行，深具悔意，並已
    賠償告訴人之損失，其經此偵審程序及刑之宣告後，應知所
    警惕而無再犯之虞，本院因認對其所宣告之刑，以暫不執行
    為適當，爰併予宣告緩刑如主文所示，以啟自新。
三、公訴意旨另以：被告於任職詮盛公司之92 年4月間至同年10
    月間，連續將其向附表三所示客戶收取之貨款共新台幣
    86,130元據為己用而侵占之，因認該部分被告亦構成業務侵
    占等語。惟：１按犯罪事實應依證據認定之，無證據不得認
    定犯罪事實；又不能證明被告犯罪者，應諭知無罪之判決，
    刑事訴訟法第一百五十四條第二項、第三百零一條第一項分
    別定有明文。又事實之認定，應憑證據，如未能發現相當證
    據，或證據不足以證明，自不能以推測或擬制之方法，以為
    裁判基礎；且認定不利於被告之事實須依積極證據，苟積極
    證據不足為不利於被告事實之認定時，即應為有利於被告之
    認定，更不必有何有利之證據（最高法院40年台上字第86號
    、30年上字第816 號分別著有判例可資參照）。復檢察官於
    訴訟上應負提出證據及說服之實質舉證責任，倘現存卷內證
    據尚未達有罪程度之確信時，自應為有利於被告之認定，最
    高法院亦著有92年台上字第128 號例可資參照。２經查，依
    本案卷內資料所示，除告訴人之指訴外，缺乏積據證據證明
    被告有收取附表三所示客戶貨款之事實，嗣並據告訴人詮盛
    公司法定代理人乙○○於本院審理時陳明捨棄此部分之告訴
    及公訴人同意捨棄在案，公訴人既無法提出被告侵占附表三
    所示貨款之證據，是被告有無此部分之侵占犯行即無法確認
    ，自應為被告無罪之認定。惟公訴人認此部分與前揭論罪科
    刑之侵占罪部分有連續犯之裁判上一罪關係，爰不另為無罪
    之諭知。
據上論斷，應依刑事訴訟法第273條之1第1項、第299條第1項前
段，刑法第336條第2項、第339條第1項、第51條第5款、第74條
第2款、罰金罰鍰提高標準條例第1條前段，判決如主文。
中　　華　　民　　國　　94　　年　　10　　月　　31　　日
　　　　　　　　  　刑事第六庭  法　官　李  蓓
以上正本證明與原本無異。
如不服本判決，應於收受送達後10日內向本院提出上訴書狀（應
附繕本）。
中　　華　　民　　國　　94　　年　　11　　月　　2 　　日
　　　　　　　　 　　　　       書記官  何慧娟
附錄本判決論罪科刑法條：
中華民國刑法第336條 (公務公益侵占罪、業務侵占罪)
對於公務上或因公益所持有之物，犯前條第1項之罪者，處1年以
上7年以下有期徒刑，得併科5千元以下罰金。
對於業務上所持有之物，犯前條第 1 項之罪者，處 6 月以上
5 年以下有期徒刑，得併科 3 千元以下罰金。
前二項之未遂犯罰之。
中華民國刑法第339條 (普通詐欺罪)
意圖為自己或第三人不法之所有，以詐術使人將本人或第三人之
物交付者，處5年以下有期徒刑、拘役或科或併科1千元以下罰金
。
以前項方法得財產上不法之利益或使第三人得之者，亦同。
前二項之未遂犯罰之。
附表一：（侵占內容）
編號    客戶名稱                        侵占金額（新台幣元）
１      百鑫輪胎行負責人李晚來          145,077
        設高雄市新興區○○○路119號
２      暐興汽車企業行  負責人邱啟泉    16,490
        設高雄市三民區市○○路302號
３      尚益輪胎行  負責人周慧珊        16,490
        設高雄市○○區○○路351號
４      大晉輪胎行  負責人洪斐雯         3,600
        設高雄市三民區○○○路320號
５      真便宜企業行  負責人曹慧萍      15,234
        設高雄市○○○路103號
        合計：196,891
附表二：（詐欺內容）
編號    日期                金額（新台幣元）
１      92.05.12            13,800
２      92.05.15            10,000
３      92.05.22            12,000
４      92.06.05            23,000
５      92.06.06            21,500
６      92.06.19            23,000
７      92.07.01            21,500
        合計：124,800
附表三：（不另為無罪之諭知部分）
編號   客戶名稱                      金額（新台幣元）
１     人人                          30,280
       設高雄市苓雅區○○○路189號
２     佳成                          32,000
       設高雄市前鎮區○○○路4號
３     大和                           9,200
       設高雄市三民區○○○路160號
４     尚品                          10,600
５     正驥                           1,350
       設高雄市○○區○○路99號
６     安安                           2,700
       設高雄市○○區○○路90之9號
       合計：86,130
